【裁判字號】    98,交易,24
【裁判日期】    980309
【裁判案由】    過失傷害
【裁判全文】
臺灣臺中地方法院刑事判決              98年度交易字第24號
公  訴  人  臺灣臺中地方法院檢察署檢察官
被      告  丙○○
上列被告因過失傷害案件，經檢察官提起公訴（97年度偵字第81
71號） ，本院判決如下：
    主    文
丙○○因過失傷害人，處有期徒刑月，如易科罰金，以新臺幣
壹仟元折算壹日。
    犯罪事實
一、丙○○於民國96年12月7 日下午5 時後，騎乘車牌號碼YJE
    －333 號重型機車，沿臺中縣霧峰鄉○○路○段往中正路方
    向行駛，嗣於同日下午5 時24分許，行經上開路段所設「彩
    虹高枝42號電桿」前之左彎道時，本應注意行經彎道且係劃
    有雙黃實線之路段，禁止超車；又行車速度不得超過50公里
    復應減速慢行，作隨時停車之準備，並應注意車前狀況，隨
    時採取必要之安全措施；而依當時狀況天候晴，時間雖近黃
    昏然仍有自然光線，路面無缺陷、無障礙物，雖靠近道路邊
    緣之路面留有些微水泥殘漬，然整體路面尚稱乾燥，且視距
    良好，並無不能注意之情事，詎疏未注意，竟以時速50-60
    公里間之車速接近同向由乙○○（原名洪豔容）所騎乘車牌
    號碼6GT —015 號重型機車左側欲超車未果，丙○○旋即煞
    車而退於乙○○機車左後方，然因位處左彎道且高速煞車致
    輪胎打滑，其機車車身遂向左傾斜，致腳踏板右前下緣位置
    乃瞬間與乙○○機車車牌下方擋泥板擦碰，使乙○○機車受
    此外力作用而人車向右倒地滑行至對向車道上，乙○○因而
    受有外傷性蜘蛛膜下出血、頭皮裂傷4 公分、右側鎖骨骨折
    及身體多處擦傷等傷害。嗣丙○○於車禍後，在有偵查權限
    之機關及人員尚未發覺犯罪前留在現場，並主動向據報前來
    處理之臺中縣警察局太平分局交通隊員警楊政宏陳明其係肇
    事者與肇事經過，而自首接受裁判。
二、案經乙○○訴請臺灣臺中地方法院檢察署檢察官偵查起訴。
    理    由
壹、證據能力部分：查有關以下所引用被告以外之人於審判外之
    言詞或書面陳述，而不符合刑事訴訟法第159 條之1 至第
    159 條之4 之規定者，業經本院於審理時當庭提示而為合法
    之調查，公訴人及被告均未於言詞辯論終結前聲明異議，本
    院審酌前開證據作成或取得之狀況，並無非法或不當取證之
    情事，且亦無顯不可信之情況，故認為適當而均得以作為證
    據，是前開證據依刑事訴訟法第159 條之5 之規定，均具有
    證據能力，先予敘明。
貳、實體部分：
一、訊據被告矢口否認涉有過失傷害犯行，辯稱：伊原本騎乘在
    告訴人機車之左後方，當天該處路段因留有不詳水泥預拌車
    溢出之水泥漿狀物致路面濕滑，伊見告訴人之車輪晃動且車
    身呈現不穩狀態後，伊機車旋即打滑倒地，待伊扶正機車起
    身後，始見告訴人之人車倒臥在前，伊機車並未與告訴人機
    車發生碰撞云云。惟查：
  (一)上開犯罪事實，業據證人即告訴人乙○○於本院審理時證稱
    ：當天伊、被告與同事從高爾夫球場下班後，伊與同事甲○○分騎機車先出發，約過4 、5 分鐘行至肇事地點時，被告
    騎乘機車由後追上伊，當時被告欲從伊左側超車，兩車併行
    行駛約2 、3 秒後，被告發覺無法超越，就減速在伊機車左
    後方，瞬間伊感覺有撞擊力，機車旋即倒地等語在卷（見本
    院卷第20頁），又證人即事故當天與告訴人分乘機車自渠等
    工作之高爾夫球場一起出發之甲○○於偵查及本院審理中證
    稱：當天下班後，被告因幫忙同事修理機車，伊遂與告訴人
    先出發，約經過5 分鐘之車程後，被告先自後方超越伊機車
    ，又往前試圖超越告訴人機車未果，然兩車以極靠近之距離
    併行，伊自後方看到被告機車倒地，待騎過彎道後即見告訴
    人機車已倒在地上呈靜止狀等語明確（見偵卷第30頁、本院
    卷第21頁），並有道路交通事故現場圖、道路交通事故調查
    報告表(一)(二)、澄清綜合醫院中港分院醫院診斷證明書、及車
    禍現場暨機車車損照片在卷可稽（見偵卷第10-12 、17-2 2
    頁、本院卷第26頁）。
  (二)被告於偵查中雖供稱：伊先看到告訴人打滑，自己才跟著滑
    下去，雙方距離約5-10公尺左右云云（見偵卷第25頁），然
    依卷附道路交通事故圖所示，被告與告訴人機車倒地所生之
    刮地痕，係由同一處起點向左右延伸，倘被告與告訴人係以
    相隔5-10公尺遠之距離前後各自滑倒，現場當無呈刮地痕起
    點相同之情形。又證人即到場處理之員警楊政宏於本院審理
    中亦證稱：伊到達現場時，被告之機車已移動至路旁停放（
    當庭在道路交通事故現場圖繪製地點，見偵卷第4 頁），兩
    輛機車在路面上所留之刮地痕起點係在同一處，據此可判斷
    兩車間應有碰撞。次依告訴人機車傾倒之方向而言，因該處
    是左彎道，倘係自行滑倒者，依慣性作用車身應向左側傾倒
    ，然現場所見告訴人機車係向右倒地，且右側車身有大面積
    因摩擦地面所生之痕跡。再檢視雙方之車損情形，發現被告
    機車腳踏板右前下緣有些微擦損（當庭在機車照片繪製位置
    ，見偵卷第21頁），而告訴人機車左側車身並無明顯車損，
    然車牌下方擋泥板右下緣有黑色擦痕（當庭在機車照片繪製
    位置，見偵卷第19頁），應屬新痕等語明確（見本院卷第18
    頁反面-19 頁），是依現場跡證及上開證人所述情節互核參
    析，本件應係被告以較快之車速由左後方貼近告訴人機車左
    側欲超車未果後，其為免碰撞乃煞車減緩車速而退於告訴人
    左後方，然因位處左彎道且高速煞車致輪胎打滑，車身遂向
    左傾斜，其機車腳踏板右前下緣位置乃瞬間與告訴人機車車
    牌下方擋泥板擦碰，使告訴人機車受此外力作用而瞬間向右
    傾倒，方符事實。至被告與告訴人機車所呈上開擦損痕跡雖
    非明顯，無非乃被告機車係車體處於打滑而向左偏斜之瞬間
    ，其機車腳踏板右下緣與告訴人機車車牌下方擋泥板發生碰
    觸，自非如機車行進間處於正常動力下碰撞般力道劇烈（惟
    依該作用力之方向，仍使告訴人機車向右傾倒），尚難遽為
    有利被告之認定。是被告空言辯稱：伊機車未碰撞告訴人機
    車云云，要非可採。
  (三)另被告又辯稱：當天該處路段因留有不詳水泥預拌車溢出之
    水泥漿狀物致路面濕滑，伊與告訴人均係自行打滑倒地云云
    ，然證人楊政宏於本院審理中證稱：當天道路部分範圍是有
    點潮濕，但沒有積水，且大部分路面尚屬乾燥等語明確（見
    本院卷第19頁反面），又證人甲○○於本院審理中亦證稱：
    當天伊以時速50、60公里之車速行駛，行車狀況良好，並無
    感覺打滑之現象等語（見本院卷第21頁反面），復依卷附道
    路路面照片以觀（見偵卷第17頁、本院卷第26頁），該路段
    接近右側邊緣之路面，固有少量疑似水泥之殘漬（近照見本
    院卷第26頁編號、），然本件事故發生前，被告與告訴
    人均甚為接近道路中心雙黃實線行駛，而該範圍之路面尚稱
    乾燥（見偵卷第17頁上方照片），故被告所稱路面濕滑乙節
    ，要與事實不符。又證人即事故地點附近之廟宇負責人戴瑞
    金雖於本院審理中證稱（該證人係被告自行偕同到庭，並同
    意由本院依職權訊問，見本院卷第40頁反面）：車禍當天下
    午2 時許，伊恰巧開車出門行經肇事路段時，發覺路面有很
    多水，疑為清洗水泥漿之痕跡，路面很濕，但沒有看到水泥
    車，伊當時即認為如果騎乘機車應該會滑倒，回程時則見有
    救護車在現場，但回程時肇事地點之路面狀況伊並未注意，
    2 天後，被告到伊廟宇拜拜提及此事，伊才知悉被告為該車
    禍之當事人等語（見本院卷第40頁反面至41頁），是被告一
    再辯稱當天該路段有水泥車乙節（見偵卷第24頁、本院卷第
    20 頁） ，已與證人戴瑞金所述不符，況戴瑞金既駕駛汽車
    行經該處，其所謂「騎乘機車應該會滑倒」等語，要屬個人
    主觀之臆測，自不得採為認定事實之依據，是被告此部分辯
    解，亦無可採。
  (四)按無無速限標誌或標線者，行車時速不得超過五十公里；行
    經設有彎道之道路，應減速慢行，作隨時停車之準備，且設
    有彎道且劃有雙黃實線之道路，不得超車；又駕駛人應注意
    車前狀況，並隨時採取必要之安全措施，道路交通安全規則
    ，第93條第1 項第1 、2 款、第94條第3 項、第101 條第1
    項第1 款及道路交通標誌標線號誌設置規則第149 條第1 項
    第1 款分別定有明文。被告既考領有適合之駕駛執照（見卷
    附道路交通事故調查報告表(二)），對上開規定，自應知之甚
    詳，並為被告應行注意之事項，而本件事故發生時，天候晴
    ，時間雖近黃昏然仍有自然光線，路面無缺陷、無障礙物，
    雖靠近道路邊緣之路面留有些微水泥殘漬，然整體路面尚稱
    乾燥（此部分業經詳述如上(三)），且視距良好，有前揭卷附
    道路交通事故調查表(一)可參，足認並無不能注意之情事，詎
    其竟疏未注意，貿然以時速50-60 公里之車速欲超越告訴人
    所騎乘機車，超車未果並旋即煞車至告訴人機車左後方時，
    又疏未注意車前狀況，且因車速過快煞車後使輪胎打滑而使
    車身向左傾斜，致其腳踏板右前下緣位置瞬間與告訴人機車
    車牌下方擋泥板擦碰，被告前開駕駛行為顯有過失。再本件
    經送臺灣省臺中縣區車輛行車事故鑑定委員會及臺灣省車輛
    行車事故覆議鑑定委員會鑑定結果，亦均認被告駕駛普通重
    型機車行經彎道超速未注意車前狀況謹慎駕駛，自行滑倒衝
    撞同方向前車，為肇事原因（惟本院不採其認告訴人全無肇
    事因素之結論），有臺灣省臺中縣區車輛行車事故鑑定委員
    會97年8 月6 日中縣鑑字第0975501979號函所附鑑定意見書
    及臺灣省車輛行車事故覆議鑑定委員會97年9 月30日覆議字
    第0976203715號函附卷可佐（見偵卷第36-38 、44頁）。惟
    被告既以時速50-60 公里之車速仍未能順利超越告訴人之機
    車，足見告訴人亦已超過時速50公里之車速行駛，亦有過失
    ，然被告尚無從據以解免其過失罪責，附此敘明。另告訴人
    係因本件車禍受有如犯罪事實欄所載之傷勢，所受傷害與被
    告之過失行為間，復有相當之因果關係。綜上所述，本件事
    證明確，被告犯行洵堪認定，應依法論科。
二、核被告丙○○所為，係犯刑法第284 條第1 項前段之過失傷
    害罪。另被告於車禍發生後，在有偵查權限之機關及人員尚
    未發覺犯罪前留在現場，並主動向據報前來處理之臺中縣警
    察局太平分局交通隊員警楊政宏陳明其係肇事者與肇事經過
    ，而不逃避接受裁判等情，業據證人楊政宏於本院審理中證
    稱在卷（見本院卷第19頁反面），被告係對於未發覺之罪自
    首而受裁判，爰得依刑法第62條前段之規定予以減輕其刑。
    爰審酌被告並無前科（有卷附刑案資料查註記錄表、臺灣高
    等法院被告前案記錄表可憑），騎乘機車行經較通常路段易
    肇事之彎道，猶未注意謹慎駕駛，竟超速行駛並試圖違規超
    車，本件車禍之過失程度較高，告訴人所受傷害，被告肇事
    後迄未能與告訴人達成和解，且被告犯後之態度等一切情形
    ，量處如主文所示之刑，並諭知易科罰金之折算標準。
據上論斷，應依刑事訴訟法第299 條第1 項前段，刑法第284 條
第1 項前段、第62條前段、第41條第1 項前段，刑法施行法第1
條之1，判決如主文。
本案經檢察官丁○○到庭執行職務。
中    華    民    國    98    年     3     月    9    日
                  刑事第十一庭    法  官  劉敏芳
以上正本證明與原本無異。
如不服本判決應於收受判決後10日內向本院提出上訴書狀，並應
敘述具體理由。其未敘述上訴理由者，應於上訴期間屆滿後20日
內向本院補提理由書（均須按他造當事人之人數附繕本）「切勿
逕送上級法院」。
告訴人或被害人對於判決如有不服具備理由請求檢察官上訴者，
其上訴期間之計算係以檢察官收受判決正本之日期為準。
                                  書記官  陳錫威
中    華    民    國    98    年    3      月    9    日
附錄論罪科刑法條
刑法第284條第1項：
因過失傷害人者，處六月以下有期徒刑，拘役或五百元以下罰金
，致重傷者，處一年以下有期徒刑、拘役或五百元以下罰金。


司法院資訊處製作；財團法人民間司法改革基金會備份。
